【裁判字號】    98,交聲,1383
【裁判日期】    980917
【裁判案由】    違反道路交通管理處罰條例聲明異議
【裁判全文】
臺灣桃園地方法院交通事件裁定        98年度交聲字第1383號
原處分機關  交通部公路總局新竹區監理所桃園監理站
異  議  人
即受處分人  甲○○
上列異議人即受處分人因違反道路交通管理處罰條例案件，對於
交通部公路總局新竹區監理所桃園監理站中華民國98年6 月15日
桃監裁罰第裁52─DB0000000 號裁決書所為之處分，聲明異議，
本院裁定如下：
    主  文
原處分撤銷。
甲○○汽車駕駛人，駕駛汽車經測試檢定酒精濃度超過規定標準
，應接受道路交通安全講習。
    理  由
一、原處分意旨略以：異議人即受處分人甲○○於民國98年2 月
    4 日晚間10時38分許，酒後駕駛車牌號碼3088─RW號自用小
    客車，行經桃園縣蘆竹鄉○○○路，經警測得其呼氣酒精濃
    度達每公升0.73毫克，已超過規定標準，由原處分機關依道
    路交通管理處罰條例第35條第1 項第1 款規定，裁處吊扣職
    業大貨車駕駛執照12個月，並施以道路安全講習等語。
二、聲明異議意旨略以：伊不爭執違規事實，但僅係酒駕「自用
    小客車」，理應吊扣普通小型車駕駛執照（下稱駕照）即可
    ，原處分機關卻吊扣職業大貨車駕照，致伊因此辭去司機職
    務，迄今未能謀得工作，影響謀職及家計至鉅，為此聲明異
    議等語。
三、按汽車駕駛人有飲用酒類或其他類似物後其吐氣所含酒精濃
    度超過每公升0.25毫克或血液中酒精濃度超過百分之0.05以
    上，不得駕車，道路交通安全規則第114 條第2 款定有明文
    。次按汽車駕駛人，駕駛汽車經測試檢定酒精濃度超過規定
    標準者，處新臺幣15,000元以上60,000元以下罰鍰，並當場
    移置保管該汽車及吊扣其駕駛執照1 年；汽車駕駛人有第35
    條第1 項規定之情形者，應接受道路交通安全講習；汽車駕
    駛人，因違反本條例及道路交通安全規則之規定，受吊銷駕
    駛執照處分時，吊銷其持有各級車類之駕駛執照道路交通管
    理處罰條例第35條第1 項第1 款、第24條第1 項第2 款、第
    68條亦有明定。
四、經查：
  (一)異議人前揭酒後駕駛自用小客車行為，經警測得呼氣酒精濃
    度達每公升0.73毫克，由原處分機關裁處吊扣職業大貨車駕
    照乙節，為異議人自承在卷，並有舉發通知單、裁決書、駕
    駛執照吊扣執行單、酒精濃度測試單在卷可稽（見本院卷第
    5 、6 、23頁），經本院調閱98年度桃交簡字第672 號公共
    危險案卷查明無訛。又異議人前於73年9 月17日考領普通小
    型車駕照後，於88年2 月11日考領換發職業大貨車駕照，亦
    有桃園監理站汽車駕駛人螢幕列印報表、汽車駕駛人經歷證
    明書各1 紙存卷可按（見本院卷第27至28頁）。
  (二)惟查道路交通管理處罰條例第68條於94年12月14日修正公布
    ，並自95年3 月1 日施行，修正前規定：「汽車駕駛人，因
    違反本條例及道路交通安全規則之規定，受吊扣或吊銷駕駛
    執照處分時，吊扣或吊銷其持有各級車類之駕駛執照」；修
    正後規定：「汽車駕駛人，因違反本條例及道路交通安全規
    則之規定，受吊銷駕駛執照處分時，吊銷其持有各級車類之
    駕駛執照」，修正後已刪除「吊扣」駕照處分效力擴及所持
    有之各級車類駕照之規定。觀諸修法過程，原修正條文提案
    係：「汽、機車駕駛人，因違反本條例及道路交通安全規則
    之規定，受吊扣或吊銷駕駛執照處分時，吊扣或吊銷其違法
    或違規當時所駕駛車輛之駕駛執照。」，惟立法者因考量違
    規吊扣駕照，不宜連其他如職業上、生活上所需之駕照一併
    吊扣，否則恐影響人民工作及生活甚鉅，失之過酷等情，經
    協商後，刪除「吊扣或」始通過修正條文乙節，有立法院公
    報94卷48期3430號二冊第107 至136 頁立法院第6 屆第2 會
    期交通委為會全體委員會議紀錄、94卷70期3452號第135 至
    141 頁院會紀錄及修正條文說明欄記載「委員提案：原條文
    將違法或違規駕駛人所持有各級車類之駕照一併吊扣或吊銷
    失之過酷，影響人民工作及生活甚鉅，爰修正之。審查會：
    依現行法條文，文中『吊扣或』三字均刪除，修正通過」可
    考。顯見立法者原意僅限吊扣違規當時所駕駛車輛之駕照，
    不得吊扣所持有各級車類之駕照，乃衡平維護道路交通安全
    與違規駕駛人工作財產權後，依比例原則所為之立法裁量，
    本院應予尊重。
  (三)次查酒醉駕車行為固製造法所不容許之風險，惟從風險實現
    觀點而言，酒後所駕車類究係機車、小客車甚或大客車，對
    交通安全所生危害，實甚殊異，如駕駛人駕駛低一級之車類
    違反道路交通管理處罰條例規定時，不論其所造成之實害結
    果一律吊扣駕駛人所持有之各類駕駛執照，亦有違相同事件
    相同處理，不同事件不同處理之平等原則（臺灣高等法院暨
    所屬法院97年度法律座談會刑事類提案第40號要旨參照），
    非無處罰「行為人」而非「行為」之可議。準此，前揭「吊
    扣其駕駛執照1 年」之規定，應僅及於吊扣同級車輛種類之
    駕照。原處分機關竟稱「應吊扣駕駛人酒後違規駕駛時，駕
    駛該違規車輛所憑之駕駛執照」，自非的論。至其所執「一
    人一照」原則，僅係駕照核發管理之行政權宜措施，非得逕
    為吊扣行為人所持各級駕駛執照之適法依據。
五、綜上所述，異議人固有前揭酒精濃度超過規定標準而駕駛自
    用小客車之違規行為，然依前說明，僅能吊扣同級車類之駕
    照，原處分疏未注意，吊扣其職業大貨車駕照12個月，顯有
    違誤，本件異議為有理由，自應由本院將原處分撤銷（道路
    安全講習部分，既係原處分機關就本件單一違規行為所為處
    分之部分法律效果，無從割裂維持，自應併予撤銷，允宜敘
    明），並依道路交通管理處罰條例第35條第1 項第1 款、第
    24 條 第1 項第2 款，自為裁罰如主文第2 項所示，以資適
    法。
六、據上論斷，應依道路交通管理處罰條例第87條第2 項，道路
    交通案件處理辦法第20條前段，裁定如主文。
中    華    民    國    98    年    9     月    17    日
                  交通法庭    法  官  蘇琬能
以上正本證明與原本無異。
如不服本裁定，應於裁定送達後5 日內向本院提出抗告狀。
                              書記官  何伊羚
中    華    民    國    98    年    9     月    17    日


司法院資訊處製作；財團法人民間司法改革基金會備份。
